臺灣新北地方法院刑事裁定
                                     111年度聲再字第25號
再審聲請人  陳建成
即受判決人          



                    （現另案於法務部矯正署高雄第二監獄執行中；借提於同署臺北監獄臺北分監）
上列聲請人即受判決人因詐欺案件，對於本院中華民國109 年11
月24日所為之109 年度訴字第1031號刑事確定判決，聲請再審，
本院裁定如下：
    主  文
再審之聲請駁回。
    理  由
一、聲請再審意旨略以：聲請人即受判決人陳建成因詐欺案件，
    經本院109年度訴字第1031號判決判處應執行有期徒刑1年7
    月確定，因發現有符合刑事訴訟法第420條第1項第6款之情
    形，故依法聲請再審，理由如下：㈠原判決認聲請人詐得新
    臺幣（下同）共11,060元，屬被告犯罪所得，且未據扣案及
    合法發還，依法宣告沒收。惟本案因告訴人林宴玉匯款1元
    後即報案凍結帳戶，故聲請人尚未領取11,060元，該款項應
    已合法發還，此可向國泰世華銀行調閱金融資料為證據。㈡①
    本案發生於民國（下同）108年4月22日至24日，當時聲請人
    系於網路社團從事二手手機買賣生意維生，惟因上游進貨商
    供應不及造成出貨問題及聲請人於108年5月1日因另案羈押
    禁見，遂造成本案發生，直至收押當日，聲請人一直有與告
    訴人聯繫告知出貨事宜，並無詐欺犯意，此可傳喚告訴人及
    調閱LINE對話紀錄為證。②本案告訴人林晏玉報警時聲請人
    未對其有任何詐欺行為，何有詐欺行為之發生？③因本案帳
    戶於告訴人林晏玉匯款後遭凍結，故聲請人無法領取告訴人
    陳方晴、吉倫匯入帳戶之金錢，以致無法支付進貨商款項或
    退款予告訴人。㈢聲請人於準備程序時已表示本案係消費糾
    紛，惟因借提過程舟車勞頓及法官告知認罪與否將影響量刑
    並勸諭聲請人認罪，聲請人始囫圇認罪，上述情形是否違法
    請法院明鑒。
二、按因發現新事實或新證據，單獨或與先前之證據綜合判斷，
    足認受有罪判決之人應受無罪、免訴、免刑或輕於原判決所
    認罪名之判決者，為受判決人之利益，得聲請再審；第1 項
    第6 款之新事實或新證據，指判決確定前已存在或成立而未
    及調查斟酌，及判決確定後始存在或成立之事實、證據，刑
    事訴訟法第420 條第1 項第6 款、第3 項定有明文。蓋再審
    制度係為原確定判決認定事實錯誤而設之救濟程序，目的係
    在調和確定判決之法的確定、安定性與事實真實之發見，以
    追求具體之公平正義，然基於確定判決於法已具最終之形式
    及實質之確定力，是雖有再審之設，惟其救濟程序要件，則
    須對於確定判決具有法定之聲請再審事由，始得開啟再審程
    序重新審理。又上揭規定「發現新事實或新證據」之聲請再
    審事由，係指於判決確定前已存在或成立而未及調查斟酌，
    及判決確定後始存在或成立之事實、證據，不論單獨或與先
    前之證據綜合判斷，「合理相信」足以動搖原確定判決，使
    受有罪判決之人應受無罪、免訴、免刑或輕於原判決所認罪
    名之判決，始得開啟再審程序；是凡法院未經發現而不及調
    查審酌者，不論該事實或證據之成立或存在，係在判決確定
    之前或之後，甚且法院已發現之事實或證據，但就其實質之
    證據價值未加以判斷者，均具有新規性，屬聲請再審新事實
    或新證據之範圍；又上開所謂「合理相信」，以提出之具體
    新事實或新證據，從形式上客觀觀察，無顯然瑕疵，經單獨
    或與先前之證據綜合判斷結果，得合理懷疑原確定判決所認
    定事實錯誤，有足以動搖原確定判決，使被告應受上開有利
    判決之蓋然性，即屬相當，亦即足以動搖之程度，以合理相
    信為已足，不以達到「無合理可疑的確切心證」程度為必要
    。
三、經查：
(一)聲請人因詐欺案件，經本院於109年7月14日以109年度訴字
    第1031號判決判處有期徒刑1年1月、1年1月、7月，合併應
    執行有期徒刑1年7月，未扣案的犯罪所得11,060元沒收，如
    全部或一部不能沒收或不宜執行沒收，追徵其價額，聲請人
    不服提起上訴，分別經臺灣高等法院以110年度上訴字第109
    5號、最高法院以110年度台上字第4973號駁回上訴，於110
    年8月19日確定，有各該判決書及臺灣高等法院被告前案紀
    錄表在卷可稽。
(二)本件聲請再審事由㈠部分，係原確定判決關於沒收是否適用
    刑法第38條之1第5項：「犯罪所得已實際合法發還被害人者
    ，不予宣告沒收或追徵」之問題，並非足以動搖原有罪確定
    判決，應為無罪、免訴、免刑或輕於原確定判決所認「罪名
    」之問題，與刑事訴訟法第420條第1項第6款規定不符。另
    就聲請人再審事由㈡③主張本案帳戶遭凍結，無法領取款項以
    支付貨款或退款云云，惟經調閱案卷核閱，告訴人陳方晴、
    吉倫匯入匯款後，款項旋經提領，且本案帳戶列為警示帳戶
    時，帳戶餘額僅餘37元，此有國泰世華商業銀行存匯作業管
    理部108年5月29日國世存匯作業字第1080070191號函暨國泰
    世華銀行帳號000000000000號之交易明細在卷可稽（見臺灣
    新北地方檢察署108年度偵字第24169號偵查卷【下稱偵查卷
    】），其聲請再審事由㈡③主張之事實及聲請調查之證據，於
    本案一審判決前已存在，並經審理法院調查斟酌，非屬聲請
    再審規定之新事實或新證據。
(三)聲請再審事由㈡①部分主張聲請人係因上游進貨商供應不及造
    成出貨問題，且其一直有與告訴人聯繫告知出貨事宜，並無
    詐欺犯意，可傳喚告訴人及調閱LINE對話紀錄為證。惟本案
    交易及出貨之聯繫過程業經告訴人陳方晴、吉倫證述明確，
    並有通訊軟體對話紀錄擷圖在卷可參，依卷內對話紀錄擷圖
    所示，告訴人陳方晴向聲請人詢問「請問寄出了嗎？」，聲
    請人回覆告訴人陳方晴稱「等等要出門了」、「順便幫你去
    寄」，其後另稱「我寄的時候，單子沒貼好」等語（見偵查
    卷第35至36頁）；告訴人吉倫向聲請人詢問「Sir when can
    I get it」，聲請人回覆告訴人吉倫稱「Maybe 2-4days」
    ，其後告訴人吉倫再詢問是否已經寄出及請聲請人提出寄件
    單據，聲請人即未予回應（見偵查卷第35至36頁），足見聲
    請人於告訴人詢問寄件狀況時，均表達已寄出之意，且未曾
    告知告訴人無法出貨，是聲請人以供貨問題無法出貨、持續
    有與告訴人聯繫為由否認有詐欺故意，與本案之證述及證據
    均屬不符，對案原確定判決結果並無影響，不足以動搖原確
    定判決而為有利被告之判決。另聲請意旨㈡②部分主張聲請人
    對告訴人林晏玉無詐欺行為，惟原確定判決已就告訴人林晏
    玉之證述及被告之陳述予以調查斟酌，並綜合卷附林晏玉提
    出之通訊軟體對話紀錄擷圖作為補強，認定聲請人對告訴人
    林晏玉有施用詐術，聲請意旨㈡②部分，係對原確定判決已審
    認之事項再行爭執，非屬聲請再審規定之新事實或新證據。
(四)聲請再審事由㈢部分係質疑聲請人於本院審理時自白之合法
    性，與再審程序係就原確定判決認定事實是否錯誤之救濟制
    度無涉，故聲請人所述自與刑事訴訟法第420條第1項第6款
    所定再審原因並不相合。
四、綜上，聲請人上開聲請意旨所述，顯未合於刑事訴訟法第42
    0條第1項第6款所定之情形，亦與刑事訴訟法第420 條第1項
    其餘各款、同法第421 條所定之再審要件不符，尚難認有再
    審理由，應予駁回。
五、按聲請再審之案件，除顯無必要者外，應通知聲請人及其代
    理人到場，並聽取檢察官及受判決人之意見；所稱「顯無必
    要者」，係指聲請顯屬程序上不合法且無可補正或顯無理由
    而應逕予駁回，例如非聲請權人、逾法定期間、以撤回或駁
    回再審聲請之同一原因聲請再審等情形，或再審原因已明，
    顯有理由而應逕為開始再審之裁定，刑事訴訟法第429條之2
    、法院辦理刑事訴訟案件應行注意事項第177點之4定有明文
    。本件再審之聲請既顯無理由，依上開規定，自無必要踐行
    上開通知到場並聽取意見之程序，附此敘明。
據上論斷，應依刑事訴訟法第434 條第1 項，裁定如主文。
中　　華　　民　　國　　111 　年　　7 　　月　　12　　日
                  刑事第五庭    法　官  胡堅勤
　　　　　　　　　
                                法  官  賴昱志
　　　　　　　　　　　　　　　　
                                法  官  王筱維
上開正本證明與原本無異　　　　　　　　　　　　　　　　
如不服本裁定應於送達後10日內向本院提出抗告狀
                                書記官  林蔚然
中　　華　　民　　國　　111 　年　　7 　　月　　12　　日